臺灣臺南地方法院交通事件裁定　　　　 94年度交聲字第287號
移 送機 關　交通部公路總局嘉義區監理所新營監理站
受 處分 人
即 異議 人　甲○○
上列受處分人因違反道路交通管理處罰條例案件，對於交通部公
路總局嘉義區監理所新營監理站民國九十四年五月十一日所為之
裁決處分（處分案號：新監裁違字第裁七三─Ｚ0000000
0號）聲明異議，本院裁定如下：
    主  文
異議駁回。
    理  由
一、聲明異議意旨略以：受處分人即異議人甲○○否認於民國九
    十四年三月十五日上午八時三十分許，任意將車牌號碼ＱＩ
    －二六三號自用大貨車停放在國道一號高速公路南下三○三
    ‧八公里處之路肩，為警發現取締而有不服從公路警察之指
    揮等違規事實。當天在案載違規現場有乙輛故障大貨車超時
    停放路肩自行修繕，異議人見狀欲執行拖吊任務，該故障車
    駕駛人表示待其無法修繕時再行拖吊，異議人因久候不慎昏
    睡，而該車業已自行修復駛離現場，且異議人停車位置係避
    車道而非路肩，又舉發員警並未穿著制服且取締舉發當時不
    予異議人尋找證件緩衝時間，即行開單逕行舉發，故異議人
    不服原裁處，乃提起聲明異議云云。
二、按汽車行駛於高速公路或設站管制之道路，而不遵管制之規
    定者，處汽車駕駛人新臺幣三千元以上六千元以下罰鍰，道
    路交通管理處罰條例第三十三條第一項定有明文。次按汽車
    在行駛途中，除遇特殊狀況必須減速外，不得驟然減速或在
    車道中臨時停車或停車，高速公路交通管制規則第十條亦定
    有明文。又按駕駛人駕駛汽車，應遵守道路交通標誌、標線
    、號誌之指示，並服從執行交通勤務之警察或依法令執行指
    揮交通及交通稽查任務人員之指揮，道路交通安全規則第九
    十條亦規定甚明。再者，汽車駕駛人有不服指揮稽查而逃逸
    或違規行為經以科學儀器取得違規證據資料者，當場不能或
    不宜攔截製單舉發者，得對汽車所有人逕行舉發處罰；至前
    項逕行舉發，應記明車輛牌照號碼、車型等可資辨明之資料
    ，查明汽車所有人姓名或名稱、住址後，製單舉發處罰之，
    道路交通管理處罰條例第七條之二第一項第六款及第二項復
    有明文規定。
三、經查：
（一）按匝道係指交流道中為加減速車道及主線車道與其他道路
      間之連接部分；而路肩係指設於車道之外側，路面邊線與
      護欄或邊溝之部分，高速公路交通管制規則第二條第十一
      項及第十四項分別規定甚明。本院觀諸證人即舉發本件違
      規事件之內政部警政署國道公路警察局第四警察隊警員張
      國炎於本院調查時所繪製之現場圖及現場違規照片，異議
      人停車位置既非車道之外側，亦非路面邊線與護欄或邊溝
      之部分，係屬匝道與其他道路間之連接部分，為匝道之一
      部分，而匝道又係車道，則揆諸前開說明，汽車行駛高速
      公路，不得在匝道上停車，自不待言，此先予敘明。
（二）其次，受處分人即異議人甲○○於九十四年三月十五日上
      午八時三十分許，有將車牌號碼ＱＩ－二六三號自用大貨
      車停放在國道一號高速公路南下三○三‧八公里處之匝道
      上，並於該大貨車內睡覺，且為國道公路警察稽查舉發違
      規時，有不提出證件供警舉發之不服從指揮等情，業據異
      議人於本院調查時自承在卷，並有內政部警政署國道公路
      警察局公警局交字第Ｚ00000000號舉發違反道路
      交通管理事件通知單、內政部警政署國道公路警察局第四
      警察隊九十四年四月二十二日公警四交字第○九四○四七
      ○八九五號函各一份及違規現場採證照片三幀附卷可佐。
      且證人張國炎於本院調查時亦到庭具結證稱：「（問：本
      件是否你舉發的，情形如何？）是我舉發的，當天我執行
      八點到十二點的巡邏勤務，駕駛編號四二八號巡邏車執勤
      ，巡邏到國道一號高速公路南下三○三公里八百公尺處時
      ，發現異議人違規停車，當時該處正在施工，已經沒有路
      肩，他當時停在緩衝車道，該緩衝車道平時禁止停車，高
      速公路只有服務區可以停車，其他都禁止停車，而當時他
      正躺在車上睡覺，我們要他出示證件，他拒絕出示，逕自
      抽菸，不理我們，我們就查他的資料，逕行舉發」、「（
      問：所稱緩衝車道是指那個地方？）它是屬於匝道的一部
      分」等語（詳本院九十四年七月十四日訊問筆錄）翔實，
      參諸執勤警員係依法執行公務，與異議人並不相識，素無
      怨隙，苟非實情，自無須恣意誣攀之理。而且警員執行公
      務本身受行政懲處責任之監督，到庭具結作證更以刑罰擔
      保其真實性，警員應無甘冒行政懲處及刑法偽證罪責任而
      刻意誣陷之必要。因此，可信賴警員張國炎前開陳證為真
      實。從而，異議人非因車輛故障，而將前述車牌號碼ＱＩ
      －二六三號自用大貨車任意停放於匝道，且不服從公路警
      察指揮之違規事實，應堪認定。
（三）再者，異議人雖辯稱：當時異議人在現場執行拖吊任務，
      且異議人停車處非屬路肩，而係避車道云云。本件移送機
      關即交通部公路總局嘉義區監理所新營監理站之裁決事實
      ，雖認定異議人之自用大貨車非因故障任意於路肩停車，
      而有違反汽車行駛於高速公路，而不遵管制之規定之違規
      行為，然異議人停車處所係高速公路匝道，而汽車駕駛人
      不得在匝道停車，已論述如前，是異議人於匝道上停車，
      亦已有汽車行駛於高速公路，而不遵管制規定之違規行為
      甚明，因之，前開新營監理站認定之事實固屬有誤，然卻
      不影響異議人業已違反道路交通管理處罰條例第三十三條
      第一項之規定。
四、綜上所述，異議人確實有於上述時、地，非故障任意停車而
    違反道路交通管理處罰條例之行為，且拒絕出示證件接受稽
    查而有不服從公路警察指揮之違規行為無誤，則移送機關即
    交通部公路總局嘉義區監理所新營監理站據此並分別引用前
    開道路交通管理處罰條例第三十三條第一項規定，並參酌違
    反道路交通管理事件統一裁罰標準表之相關內容，而裁處異
    議人罰鍰新臺幣六千元，並予記違規點數二點，於法並無不
    當，異議人異議為無理由，應予駁回。
五、據上論斷，應依道路交通案件處理辦法第十九條，裁定如主
    文。
中　　華　　民　　國　　94　　年　　8 　　月　　11　　日
　　　　　　　　　交通法庭  法  官  鄭燕璘
以上正本證明與原本無異。
如不服本裁定，應於送達後5日內向本院提出抗告狀。
                            書記官 陳金堂
中　　華　　民　　國　　94　　年　　8 　　月　　15　　日
